【裁判字號】    99,抗,75
【裁判日期】    990324
【裁判案由】    假處分
【裁判全文】
臺灣高等法院高雄分院民事裁定            99年度抗字第75號
抗  告  人  甲○○
相  對  人  南美製藥股份有限公司
法定代理人  乙○○○
上列抗告人因與相對人南美製藥股份有限公司間假處分事件，對
於民國99年1 月29日98年度裁全字第5862號裁定，提起抗告，本
院裁定如下：
    主  文
抗告駁回。
抗告訴訟費用由抗告人負擔。
    理  由
一、按「民事訴訟法第538 條之4 準用第533 條、第526 條第1
    項及第2 項規定，債權人聲請定暫時狀態之處分，應釋明其
    請求及定暫時狀態之處分之原因；須債權人已為前項釋明，
    而其釋明如有不足，且債權人陳明願供擔保或法院認為適當
    者，法院始得定相當之擔保，命供擔保後為定暫時狀態之處
    分。倘債權人就其請求及定暫時狀態之處分之原因，毫未予
    以釋明，法院尚不得因其陳明願供擔保，即認足補釋明之欠
    缺，而命供擔保後為定暫時狀態之處分。又所謂定暫時狀態
    之處分之原因，係指於爭執之法律關係，為防止發生重大之
    損害或避免急迫之危險或有其他相類之情形而有必要者而言
    。」（最高法院95年度台抗字第621 號裁定可資參照），準
    此，就「必要」之情事即定暫時狀態之處分之原因，應由聲
    請定暫時狀態處分之人提出相當證據以釋明之，苟不能釋明
    此種情事之存在，自無就爭執之法律關係定暫時狀態之必要
    。
二、本件聲請及抗告意旨略以：相對人於98年1 月16日召開98年
    第一次股東常會（下稱系爭股東常會），其中召集事由通知
    並未載有變更章程之議案，且當日出席之股東僅12人，持股
    比例為19,000股，亦未達全部股數之1/2 ，不得為需經股東
    會特別決議之變更章程議案，事實上，系爭股東常會亦未為
    任何有關增資或變更章程之決議，抗告人已提出系爭股東常
    會之會議記錄及公司股東名簿等為證，並請求傳訊證人陳耀
    蘇、黃國忠、侯森峰等人，其等可證明系爭股東常會有無為
    「變更章程」及「增資」之決議，此乃屬可即時能調查之證
    據，原裁定未審酌及此，於法自有未合。又相對人所提出之
    增資案，不僅召集程序違法，亦不得以臨時動議之方式提出
    ，且未經股東會之特別決議，已嚴重影響抗告人出席股東會
    及同意與否之權利，故違法之辦理增資決議，縱令係依股東
    原有持股比例辦理，對於股東而言，仍係屬重大損害急迫之
    危險，且因增資案係屬違法，抗告人並無認購股權之義務，
    但如為他人所認購，則於增資後，抗告人之股權比例將遭稀
    釋，造成抗告人之損害，原裁定以相對人之增資係依股東原
    有之持股比例辦理，抗告人未釋明股權會因增資遭稀釋，並
    受有重大損害急迫危險，而駁回抗告人之聲請，認事用法有
    違誤，為此，請求廢棄原裁定等語。
三、查，依上開抗告人之聲請及抗告意旨內容觀之，其聲請假處
    分之理由為: 相對人所提出之增資案，不僅召集程序違法，
    亦不得以臨時動議之方式提出，且未經股東會之特別決議，
    已嚴重影響抗告人出席股東會及同意與否之權利等語，固據
    其提出公司變更登記資料、系爭股東常會會議紀錄、公司股
    東名簿、公司章程、通知函等為證，惟就相對人上開辦理增
    資決議，會造成抗告人重大損害，為避免重大之損害或因其
    他情事，有就爭執之法律關係，定暫時狀態之「必要」即定
    暫時狀態處分之「原因」，則未提出任何證據釋明，是依首
    揭說明，法院尚不得遽為定暫時狀態處分之裁定，至於抗告
    人其餘主張，均係實體上問題，非本件定暫時狀態處分所能
    審究，是原審駁回本件抗告人之定暫時狀態處分之聲請，於
    法尚無不合，抗告人仍執前詞，指摘原裁定不當，求為廢棄
    ，為無理由，應予駁回。
四、據上論結，本件抗告為無理由，爰依民事訴訟法第495 條之
    1 、第449 條第1 項、第95條、第78條，裁定如主文。
中    華    民    國    99    年    3     月    24    日
                            民事第三庭
                                審判長法官  張國彬
                                法      官  吳登輝
                                法      官  鄭月霞
以上正本證明與原本無異。
如不服本裁定應於送達後10日內向本院提出再抗告狀（並按他造
當事人之人數附繕本），並繳納再抗告費新臺幣1,000 元。
再為抗告僅得以適用法規顯有錯誤為理由，並應委任律師為代理
人。
中    華    民    國    99    年    3     月    24    日
                                書  記  官  白  蘭
附註：
抗告人之配偶、三親等內之血親、二親等內之姻親，或抗告人為
法人、中央或地方機關時，其所屬專任人員具有律師資格並經法
院認適當者，亦得為第三審代理人。
抗告人或其法定代理人具有律師資格者及前項情形，應於提起抗
告或委任時釋明之。

司法院資訊處製作；財團法人民間司法改革基金會備份。
